臺灣臺中地方法院民事判決　99年度訴字第558號
原　　　告　陳綺棻
訴訟代理人　蔡奉典律師
複代理人　　謝宗穎
被　　　告　陳棍
訴訟代理人　陳文昌
被　　　告　陳提
　　　　　　陳培
　　　　　　陳武助
被　　　告　陳國森
兼訴訟代理　陳瑞勝
人
被　　　告　陳明傳
訴訟代理人　陳閃
被　　　告　陳寶賢
兼訴訟代理　陳文溪
人
被　　　告　黃侯淑霞
　　　　　　陳福財
　　　　　　陳錦城
被　　　告　張雅雯
訴訟代理人　陳玉樹
被　　　告　陳佑任
法定代理人　陳煥然
法定代理人　李秀緞
前　一　人
訴訟代理人　陳美惠
前　二　人
訴訟代理人　陳美蘭
被　　　告　翁年
　　　　　　呂翁柑
　　　　　　白嬌雲
　　　　　　陳金富
　　　　　　施陳鳳凰
　　　　　　陳鳳娥
　　　　　　陳盈君
　　　　　　陳正隆
　　　　　　顏麵
　　　　　　陳加雄
　　　　　　陳瑞芳
　　　　　　陳思瑀
　　　　　　陳意棉
　　　　　　陳佩琦
　　　　　　陳正義
　　　　　　陳阿桂
　　　　　　陳彩蓮
　　　　　　陳文斌(即被告陳興.
　　　　　　陳永鋒(即被告陳興.
　　　　　　陳雨順(即被告陳興.
被　　　告　蔡昭容(即被告陳興.
　　　　　　陳妹(即被告陳興之.
　　　　　　陳素蘭(即被告陳興.
兼訴訟代理　陳誌文(即被告陳興.
人
被　　　告　陳日記
　　　　　　陳顯林
　　　　　　李卓來好
　　　　　　吳卓敏
　　　　　　童陳麗
　　　　　　陳麗華
　　　　　　陳秀麗
　　　　　　陳雲蓮
　　　　　　陳義雄
　　　　　　楊陳月雲
　　　　　　蔡生
　　　　　　蔡倉桐
　　　　　　游蔡金鳳
　　　　　　蔡金鸞
　　　　　　白蔡美珠
　　　　　　蔡美圓
　　　　　　陸海林
　　　　　　白陳玉翠
　　　　　　陳玉雪
　　　　　　陳月梅
被　　　告　陳武雄
　　　　　　陳月麗
　　　　　　周陳月錦
兼前三人訴
訟代理人　　陳武鴻
被　　　告　楊陳桃
　　　　　　梁巧木
　　　　　　郭美滿
　　　　　　梁得輝
　　　　　　梁春梅
　　　　　　梁春雄
　　　　　　梁金柱
　　　　　　黃梁金枝
　　　　　　梁清榮
　　　　　　梁玉蘭
　　　　　　陳明傳
　　　　　　陳市
　　　　　　廖永南
　　　　　　廖永坤
　　　　　　廖玉婷
　　　　　　廖佳伶
　　　　　　廖依嬋
　　　　　　施明月
　　　　　　廖德明
　　　　　　陳文福
　　　　　　黃聰明
　　　　　　黃素真
　　　　　　黃明輝
　　　　　　黃清來
　　　　　　葉陳月桂
　　　　　　陳張碧娥
　　　　　　陳嘉勳
　　　　　　陳玉緒
　　　　　　陳妍廷
　　　　　　陳嘉添
被　　　告　陳杏林
輔　佐　人　王秀最
被　　　告　陳金鎗
訴訟代理人　王秀最
被　　　告　陳杏川
　　　　　　吳建良
　　　　　　陳正夫
　　　　　　陳素蓮
　　　　　　王陳瓊雪
　　　　　　陳瓊婚
　　　　　　林美秀
　　　　　　陳志維
　　　　　　陳瑞英
　　　　　　陳金煌
　　　　　　陳良安
　　　　　　陳文登
　　　　　　陳秀美
　　　　　　陳文智
被　　　告　陳月香(即被告陳顏.
　　　　　　陳壹生(即被告陳顏.
　　　　　　陳月娟(即被告陳顏.
　　　　　　陳錦雄(即被告陳顏.
　　　　　　陳吉成(即被告陳顏.
　　　　　　陳吉發(即被告陳顏.
　　　　　　陳美瓊(即被告陳顏.
　　　　　　陳美亨(即被告陳顏.
　　　　　　陳光璧
前九人共同
訴訟代理人　翁月香
當事人間分割共有物事件，本院於100年8月19日言詞辯論終結，
判決如下：
    主    文
被告翁年、呂翁柑、白嬌雲、陳金富、施陳鳳凰、陳鳳娥、陳
盈君、陳正隆、顏麵、陳加雄、陳瑞芳、陳思瑀、陳意棉、陳佩
琦、陳正義、陳阿桂、陳彩蓮、蔡昭容、陳妹、陳素蘭、陳誌文
、陳文斌、陳永鋒、陳雨順、陳日記、陳顯林、李卓來好、吳卓
敏、童陳麗、陳麗華、陳秀麗、陳雲蓮、陳義雄、楊陳月雲、
蔡生、蔡倉桐、游蔡金鳳、蔡金鸞、白蔡美珠、蔡美圓、陸海
林應就被繼承人陳壁所遺坐落於台中市○○區○○段竹林小段第
462地號土地(地目：建，面積1920平方公尺)應有部分2160分之
144，辦理繼承登記。
被告白陳玉翠、陳玉雪、陳月梅、陳武雄、陳月麗、周陳月錦、
陳武鴻應就被繼承人陳水所遺坐落於台中市○○區○○段竹林小
段第462地號土地(地目：建，面積1920平方公尺)應有部分2160
分之144，辦理繼承登記。
被告楊陳桃、梁巧木、郭美滿、梁得輝、梁春梅、梁春雄、梁金
柱、黃梁金枝、梁清榮、梁玉蘭、陳明傳(身分證字號：Ｚ000000
000)、陳市、廖永南、廖永坤、廖玉婷、廖佳伶、廖依嬋、施明
月、廖德明、陳文福、黃聰明、黃素真、黃明輝、黃清來應就被
繼承人陳裕所遺坐落於台中市○○區○○段竹林小段第462地號土
地(地目：建，面積1920平方公尺)應有部分2160分之72，辦理繼
承登記。
被告葉陳月桂、陳張碧娥、陳嘉勳、陳玉緒、陳妍廷、陳嘉添應
就被繼承人陳秀忠所遺坐落於台中市○○區○○段竹林小段第
462地號土地(地目：建，面積1920平方公尺)應有部分2160分之
48，辦理繼承登記。
被告陳杏林、陳杏川、陳金鎗、吳建良、陳正夫、陳素蓮、王陳
瓊雪、陳瓊婚、林美秀、陳志維、陳瑞英應就被繼承人陳旺所遺
坐落於台中市○○區○○段竹林小段第462地號土地(地目：建，
面積1920平方公尺)應有部分2160分之48，辦理繼承登記。
被告陳金煌、陳良安、陳文登、陳秀美、陳文智應就被繼承人陳
藤元所遺坐落於台中市○○區○○段竹林小段第462地號土地(
地目：建，面積1920平方公尺)應有部分15分之1，辦理繼承登記
。
兩造共有坐落於台中市○○區○○段竹林小段第462地號土地(地
目：建，面積1920平方公尺)，應予分割，由被告陳明傳(身分證
字號：Ｚ000000000)取得如附圖一編號１所示土地，由被告陳光
璧取得如附圖一編號２所示土地，由被告陳文溪、陳寶賢取得如
附圖一編號３所示土地（應有部分各二分之一），由被告黃侯淑
霞取得如附圖一編號４所示土地，由被告陳棍取得如附圖一編號
５所示土地，由被告陳培取得如附圖一編號６所示土地，由被告
陳提取得如附圖一編號７所示土地，由原告取得如附圖編號８所
示之土地，由被告張雅雯、陳佑任取得如附圖一編號９所示土地
（應有部分各二分之一）。由被告陳明傳(身分證字號：Ｚ000000
000)、被告陳光璧、被告陳文溪、被告陳寶賢、被告黃侯淑霞、
被告陳棍、被告陳培、被告陳提、原告、被告張雅雯、被告陳祐
任共同取得如附圖一編號１０所示土地，應有部分如附表一所示
。
被告陳明傳(身分證字號：Ｚ000000000)、被告張雅雯、被告陳祐
任應按附表二、二之一所示應付部分之價金支付應得部分之共有
人(附表二應得部分共有人陳連三部分由被告陳光璧取得)。
訴訟費用由兩造按附表三所示比例負擔。
    事實及理由
甲、程序方面
    被告本件被告陳武助、陳國森、陳瑞勝、陳福財、陳錦城、
    翁年、呂翁柑、白嬌雲、陳金富、施陳鳳凰、陳鳳娥、陳
    盈君、陳正隆、顏麵、陳加雄、陳瑞芳、陳思瑀、陳意棉、
    陳佩琦、陳正義、陳阿桂、陳彩蓮、陳雨順、陳顯林、李卓
    來好、吳卓敏、童陳麗、陳麗華、陳秀麗、陳雲蓮、陳義
    雄、楊陳月雲、蔡倉桐、游蔡金鳳、白蔡美珠、蔡美圓、陸
    海林、白陳玉翠、陳玉雪、陳月梅、陳武雄、陳月麗、周陳
    月錦、陳武鴻、楊陳桃、梁巧木  、郭美滿、梁得輝、梁春
    梅、梁春雄、梁金柱、梁清榮、梁玉蘭、陳明傳、陳市、廖
    永南、廖永坤、廖玉婷、廖佳伶、廖依嬋、施明月、廖德明
    、陳文福、黃聰明、黃素真、黃明輝、黃清來、葉陳月桂、
    陳張碧娥、陳嘉勳、陳妍廷、陳嘉添、陳杏林、陳杏川、陳
    金鎗、吳建良、陳正夫、陳素蓮、王陳瓊雪、陳瓊婚、林美
    秀、陳志維、陳瑞英、陳金煌、陳文登、陳秀美、陳文智等
    人，未於最後言詞辯論期日到場，核無民事訴訟法第386條
    各款所列情形，爰依原告之聲請，由其一造辯論而為判決。
乙、實體方面
一、原告起訴主張：
(一)緣坐落台中縣沙鹿鎮○○段竹林小段462地號、面積1920平
    方公尺之土地為兩造所共有，原告應有部分324/2160，本件
    系爭土地並無法律限制其不得分割，亦無因物之使用目的不
    能分割或訂有不能分割期限之情事，兩兩造無從達成分割之
    協議，為期早日達成分割共有物，以促進土地利用經濟效益
    ，爰依民法第823條規定提起本訴。
(二)共有人繼承人辦理繼承登記部分
    系爭土地共有人陳壁已於民國19年11月19日死亡(繼承人為
    翁年、呂翁柑、白嬌雲、陳金富、施陳鳳凰、陳鳳娥、陳
    盈君、陳正隆、顏麵、陳加雄、陳瑞芳、陳思瑀、陳意棉、
    陳佩琦、陳正義、陳阿桂、陳彩蓮、蔡昭容、陳妹、陳素蘭
    、陳誌文、陳文斌、陳永鋒、陳雨順、陳日記、陳顯林、李
    卓來好、吳卓敏、童陳麗、陳麗華、陳秀麗、陳雲蓮、陳
    義雄、楊陳月雲、蔡生、蔡倉桐、游蔡金鳳、蔡金鸞、白
    蔡美珠、蔡美圓、陸海林)、共有人陳水已於37年2月13日死
    亡繼承人為翁年、呂翁柑、白嬌雲、陳金富、施陳鳳凰、
    陳鳳娥、陳盈君、陳正隆、顏麵、陳加雄、陳瑞芳、陳思瑀
    、陳意棉、陳佩琦、陳正義、陳阿桂、陳彩蓮、蔡昭容、陳
    妹、陳素蘭、陳誌文、陳文斌、陳永鋒、陳雨順、陳日記、
    陳顯林、李卓來好、吳卓敏、童陳麗、陳麗華、陳秀麗、
    陳雲蓮、陳義雄、楊陳月雲、蔡生、蔡倉桐、游蔡金鳳、
    蔡金鸞、白蔡美珠、蔡美圓、陸海林) 、共有人陳裕已於44
    年8月21日死亡（繼承人為被告楊陳桃、梁巧木、郭美滿、
    梁得輝、梁春梅、梁春雄、梁金柱、黃梁金枝、梁清榮、梁
    玉蘭、陳明傳(身分證字號：Ｚ000000000)、陳市、廖永南、
    廖永坤、廖玉婷、廖佳伶、廖依嬋、施明月、廖德明、陳文
    福、黃聰明、黃素真、黃明輝、黃清來）、共有人陳秀忠已
    於37年7月9日死亡( 繼承人為被告葉陳月桂、陳張碧娥、陳
    嘉勳、陳玉緒、陳妍廷、陳嘉添）、共有人陳旺已於57年7月
    30日死亡（繼承人為陳杏林、陳杏川、陳金鎗、吳建良、陳
    正夫、陳素蓮、王陳瓊雪、陳瓊婚、林美秀、陳志維、陳瑞
    英）、共有人陳藤元已於79年12月18日死亡（繼承人為被告
    陳金煌、陳良安、陳文登、陳秀美、陳文智），依法得聲請
    繼承人辦理繼承登記，以利共有物分割，爰聲明如主文第1
    項至第6項所示。
(二)分割方法：如附圖二編號A1到A5是陳明傳(身分證字號：
    Ｚ000000000)所有建物，附圖二編號E1為陳藤元之繼承人所
    有建物，附圖二編號F1、F2之建物為被告陳佑任所有建物，
    然已荒廢日象，敗壞不堪，請拆除地上物後，依法分割。附
    圖二編號C部分則為為系爭基地出入之巷道，附圖二編號B則
    為雜地，附圖二編號B、C宜合併為私設道路，以利取得基地
    共有人出入之用，其寬度為4.35公尺。其分割方式按附圖一
    所示，即附圖一編號1由陳明傳(身分證字號：Ｚ000000000)
    取得，由被告陳光璧取得附圖一編號2所示土地，由被告陳
    文溪、陳寶賢取得如附圖一編號3所示土地（應有部分各二
    分之一），由被告黃侯淑霞取得如附圖一編號4所示土地，
    由被告陳棍取得如附圖一編號5所示土地，由被告陳培取得
    如附圖一編號6所示土地，由被告陳提取得如附圖一編號7所
    示土地，由原告取得如附圖一編號8所示之土地，由被告張
    雅雯、陳佑任取得如附圖一編號9所示土地（應有部分各二
    分之一）。附圖一編號10為系爭土地之私設道路，作為由取
    得土地共有人按取得面積比例維持共有。
(三)又系爭土地對外聯絡道路為紅竹巷，紅竹巷位置是在附圖二
    編號Ａ1位置對外連接，紅竹巷出去接臺中港路，紅竹巷巷
    寬約三到五米間，每段路寬不一。至於附圖二編號Ｆ1、Ｆ2
    並沒有對外通行道路。現系爭土地上建物的門牌都是紅竹巷
    ，是附圖一編號10為系爭土地之私設道路，以利連接紅竹巷
    對外出入之用。
(四)並聲明：如主文第1項至第8項所示。
二、被告方面：
(一)被告陳提、陳培、陳棍、陳提、陳寶賢、陳文溪、黃侯淑霞
    、陳光璧、陳月香、陳壹生、陳月娟、陳錦雄、陳吉成、陳
    吉發、陳美瓊、陳美亨：為共有人陳連三之繼承人，已辦理
    繼承分割由被告陳錦雄取得，陳錦雄又出售與陳光璧。本件
    應原物分割，同意原告所提如附圖一所示之分割方案，因陳
    連三繼承人由分得土地之人按持分面積扣除附圖一編號10
    之私設道路應分擔面積後分配之，即由被告陳光璧取得附圖
    一編號2之土地，被告陳文溪、陳寶賢共同取得附圖一編號3
    之土地，被告黃侯淑霞取得附圖一編號4之土地，被告陳棍
    取得附圖一編號5之土地，被告陳提取得附圖一編號6之土地
    ，原告取得附圖一編號8之土地，而附圖一編號10之私設道
    路保留4.35M寬沒有意見，且同意鑑價後如分得位置市價較
    持分價值為高時，願意以價金補償未分得土地共有人。
(二)被告陳佑任、張雅雯：希望原物分割，並共同分得如附圖二
    編號F1，F4應保留為通道，斟酌鑑價後是否考量購買F2、
    F3、F4。而編號10之私設道路保留4.35M寬沒有意見，且同
    意鑑價後如分得位置市價較持分價值為高時，願意以價金補
    償未分得土地共有人，但補償金額過高，無力負擔。
(三)被告陳明傳(身分證字號：Ｚ000000000)：希望原物分割，分
    割後取得現有陳明傳建物位置即附圖一編號1所示位置。而
    附圖一編號10之私設道路保留4.35公尺寬沒有意見，且同意
    鑑價後如分得位置市價較持分價值為高時，願意以價金補償
    未分得土地共有人，但沒有錢可以補償未分得土地或分得土
    地價值不足之共有人。
(四)被告陳錦城：不同意分割，且不同意原告之分割方案或金錢
    補償，希望召集共有人商討共同開發之可行性。
(五)被告陳金煌、陳良安、陳文登、陳秀美、陳文智：同意原告
    分割方案，被告陳金煌等五人同意金錢補償而不取得土地。
(六)被告陳武助、陳日記、陳武雄、陳月麗、周陳月錦、陳武鴻
    、黃梁金枝、陳市、陳明傳(陳裕之繼承人)：同意原告所提
    分割方案，不分得土地，但希望以鑑價結果由分得土地價值
    超過持分價值之人補償價金。
(七)被告陳正隆、陳正義、陳彩蓮、陳文斌、陳誌文、陳日記、
    陳顯林、黃聰明、陳杏林、陳杏川、陳金鎗、陳良安、陳文
    智：同意附圖一所示分割方案。
(八)其餘被告：經合法通知，無正當理由未到庭，亦未具狀作何
    聲明或陳述。
三、得心證之理由：
(一)兩造為系爭土地之共有人，原告應有部分為324/2160，被繼
    承人陳壁(繼承人為翁年、呂翁柑、白嬌雲、陳金富、施
    陳鳳凰、陳鳳娥、陳盈君、陳正隆、顏麵、陳加雄、陳瑞芳
    、陳思瑀、陳意棉、陳佩琦、陳正義、陳阿桂、陳彩蓮、蔡
    昭容、陳妹、陳素蘭、陳誌文、陳文斌、陳永鋒、陳雨順、
    陳日記、陳顯林、李卓來好、吳卓敏、童陳麗、陳麗華、
    陳秀麗、陳雲蓮、陳義雄、楊陳月雲、蔡生、蔡倉桐、游
    蔡金鳳、蔡金鸞、白蔡美珠、蔡美圓、陸海林)應有部分為
    144/2160，被繼承人陳水（繼承人為被告白陳玉翠、陳玉雪
    、陳月梅、陳武雄、陳月麗、周陳月錦、陳武鴻）應有部分
    為144/2160，被繼承人陳裕（繼承人為被告楊陳桃、梁巧木
    、郭美滿、梁得輝、梁春梅、梁春雄、梁金柱、黃梁金枝、
    梁清榮、梁玉蘭、陳明傳(身分證字號：Ｚ000000 000)、陳
    市、廖永南、廖永坤、廖玉婷、廖佳伶、廖依嬋、施明月、
    廖德明、陳文福、黃聰明、黃素真、黃明輝、黃清來）應有
    部分為72/2160，被繼承人陳秀忠（繼承人為被告葉陳月桂
    、陳張碧娥、陳嘉勳、陳玉緒、陳妍廷、陳嘉添）應有部分
    為48/2160，被繼承人陳旺（繼承人為陳杏林、陳杏川、陳
    金鎗、吳建良、陳正夫、陳素蓮、王陳瓊雪、陳瓊婚、林美
    秀、陳志維、陳瑞英）應有部分為48/2160，被繼承人陳藤元
    （繼承人為被告陳金煌、陳良安、陳文登、陳秀美、陳文智）
    應有部分為1/15，被告陳培應有部分為1/15，被告陳棍應有
    部分為1/15，被告陳提應有部分為1/15，被繼承人陳連三應
    有部分為3/324 （訴訟中經繼承人辦理繼承由被告陳錦雄取
    得，嗣於100年7 月26日以買賣為原因，移轉登記由被告陳
    光璧取得），被告陳武助應有部分為3/324，被告陳國森應
    有部分為1/324，被告陳瑞勝應有部分為2/324，被告陳明傳
    (身分證字號：Ｚ000 000000)應有部分為1/12，被告陳吉發
    應有部分為3/324，被告陳文溪應有部分為1/30，被告陳寶
    賢應有部分為1/30 ，被告黃侯淑霞應有部分為8/135，被告
    陳福財應有部分為90/2160，被告陳錦城應有部分為3/324，
    被告陳光璧應有部分為1/24(嗣於100年7月26日以買賣為原
    因，由被告陳錦雄處取得應有部分3/324，合計應有部分為
    216分之11)，被告陳佑任應有部分為1/60，被告張雅雯應有
    部分為1/60之事實，為被告所不爭執，並有土地登記謄本、
    繼承系統表、戶籍謄本等件在卷可證，此部分之主張，堪信
    為真實。
(二)按分割共有物既對物之權利有所變動，即屬處分行為之一種
    ，凡因繼承於登記前已取得不動產物權者，其取得雖受法律
    之保護，不以其未經繼承登記而否認其權利，但繼承人如欲
    分割其因繼承而取得公同共有之遺產，因屬於處分行為，依
    民法第759條規定，自非先經繼承登記，不得為之，且為訴
    訟經濟計，當事人一造訴請求辦理繼承登記後再為分割，並
    無不可。系爭土地原共有人陳壁、陳水、陳裕、陳秀忠、陳
    旺、陳藤元，於起訴前業已死亡，由被告翁年等人繼承，
    已如前述，惟翁年等人尚未辦理繼承登記。則原告求為判
    決被告翁年等繼承人，就各自被繼承人就系爭土地應有部
    辦理繼承登記，揆諸前揭說明，為有理由，爰判決如主文第
    1項至第6項所示。又按除因物之使用目的不能分割或契約約
    定有不分割之期限者外，共有人得隨時請求分割共有物，又
    分割之方法不能協議者，法院得因任何共有人之聲請為原物
    分割或變價分割，民法第823條第1項、第824條第2項定有明
    文。查本件兩造共有之系爭土地，並無不分割之協議，業為
    兩造所不爭，且該土地使用分區為第三種住宅區，地目為建
    ，依其使用目的亦無不能分割之情事，故原告請求裁判分割
    系爭土地，自無不合，應予准許。
(三)復按共有物之分割，依共有人協議之方法行之。分割之方法
    不能協議決定，或於協議決定後因消滅時效完成經共有人拒
    絕履行者，法院得因任何共有人之請求，命為下列之分配：
    一、以原物分配於各共有人。但各共有人均受原物之分配顯
    有困難者，得將原物分配於部分共有人。以原物為分配時，
    如共有人中有未受分配，或不能按其應有部分受分配者，得
    以金錢補償之。以原物為分配時，因共有人之利益或其他必
    要情形，得就共有物之一部分仍維持共有。民法第824 條第
    1項、第2項第1款、第3項、第4項分別定有明文。是共有物
    分割方式，民法第824條於98年1月23日修正施行後，其分割
    方式較為靈活，不以原物分割或變賣後分配價金為必要，如
    共有人中應有部分持分面積較少者，亦得由部分共有人取得
    共有物，部分共有人不取得共有物，由取得共有物之共有人
    按照時價補償未分得共有物之共有人，如部分共有人願維持
    共有，或部分土地有保留為道路以利分得共有物之共有人通
    行時，亦得就該部分土地維持共有。查本件如附圖二編號A1
    至A5所示之建物，既為被告陳明傳(身分證字號：Ｚ00000000
    0)所有，是其願取得該部分建物之基地即附圖一編號1為法
    所許，且不拆除建物，又能保留建物之經濟利用，應予允許
    。又附圖二編號F1 、F2之建物及庭院為被告陳佑任所有，
    其願與被告張雅雯共同取得該部分建物之基地，惟附圖二編
    號E1建物業已荒廢無人使用允宜拆除，經拆除後，於附圖二
    編號F1、F2後之基地(即以F1北側外緣東西向拉直之範圍，
    亦應由被告張雅雯、陳佑任取得，因系爭基地僅得經由附圖
    二編號C之私有道路經由附圖二編號A2、A3、A4間之通路向
    外接上紅竹巷經由台中港路出入，是如被告陳佑任、張雅雯
    僅願取得附圖二編號F1、F2部分建物之基地，則其前後之基
    地將形成浪費，是允將附圖二編號F1部分北側之建物外緣向
    東西向拉直後與同段466-9、463、459、461地號土地間所圍
    繞之基地(即附圖一編號9所示部分)分由被告陳佑任、張雅
    雯共同取得，方符土地之經濟利用。至於其餘分得土地之共
    有人，均為系爭土地應有部分比例較高之共有人，且表示有
    意願取得共有物，而各取得共有物共有人取得位置(即附圖
    一編號2至編號8)，經協調後(卷二第287頁背面、並參同卷
    第253頁資料)，由被告陳光璧取得附圖一編號2位置之土地
    ，被告陳文溪、陳寶賢共同取得附圖一編號3位置之土地(應
    有部分各1/2)，被告黃侯淑霞取得附圖一編號4位置之土地
    ，被告陳棍取得附圖一編號5位置之土地，被告陳培取得附
    圖一編號6位置之土地，被告陳提取得附圖一編號7位置之土
    地，原告取得附圖一編號8位置之土地，被告張雅雯、陳佑
    任取得附圖一編號9位置之土地(應有部分各1/2)，爰判決如
    主文第7項所示。
(四)而系爭基地既僅得經由附圖一編號10所示位置經由紅竹巷通
    往台中市沙鹿區○○○路對外出入，則就該位置有保留共有
    之必要，是依物之使用目的允就附圖一編號10位置，分歸取
    得附圖一編號1至編號9之共有人維持分別共有，各共有人應
    有部分如附表一所示。
(五)除取得附圖一之共有人外，其餘共有人未取得共有物，依上
    揭規定應由取得共有物之共有人補償之，經兩造同意送請鑑
    定價值結果如卷附不動產估價報告書，被告陳明傳(身分證
    字號：Ｚ000000000)、陳佑任、張雅雯應按附表二應付部分
    之價金支付應得部分之共有人(其中應得部分之共有人陳連
    三、陳壁、陳水、陳裕、陳秀忠、陳旺、陳藤元、均係被繼
    承人，其繼承人如附表二之一所示)，爰判決如主文第8項所
    示。又被告陳佑任、張雅雯認卷附不動產估價有誤，因附圖
    一編號1至編號8之共有物取得人基地價值均有一定比例之折
    價，而彼等位置均較編號9位置為佳，是取得附圖編號9之共
    有人位置較差，應有更高之折價方為正確，惟依附圖一所示
    ，編號9之位置，依其地形較為方正，以之為基本計價標準
    ，其餘編號1至編號8之土地，或因地形不方正，或因取得土
    地面積狹小，均有一定折價情事，是卷附不動產估價報告書
    並無錯誤，被告陳佑任、張雅雯此部分抗辯，容有誤認。
(六)末按分割共有物之訴，本質上屬無訟爭性之非訟事件，兩造
    本可互換地位。本件原告起訴雖於法有據，但被告之應訴實
    因訴訟性質所不得不然，本院認為訴訟費用由敗訴當事人負
    擔，顯失公平，而應由兩造依其應有部分之比例分擔，較為
    公允，爰諭知如主文第9項所示。
丙、訴訟費用負擔之依據：民事訴訟法第80條之1。
中    華    民    國    100    年    8    月    26    日
                  民事第一庭    法  官  陳學德
正本係照原本作成。
如對本判決上訴，須於判決送達後20日內向本院提出上訴狀。如
委任律師提起上訴者，應一併繳納上訴審裁判費。
中    華    民    國    100    年    8    月    26    日
                                書記官  林錦源
附表一：附圖一編號10私設道路共有人應有部分一覽表
┌────┬──────┬──────┬───────┐
│共有人  │取得附圖一位│分配附圖一編│備註（計算式，│
│        │置(面積，單 │號10之應有部│小數點以下四捨│
│        │位平方公尺) │分比例      │五入）        │
├────┼──────┼──────┼───────┤
│陳明傳  │1(495)      │   33%      │495÷1499     │
├────┼──────┼──────┼───────┤
│陳光璧  │2(70)       │    5%      │ 70÷1499     │
├────┼──────┼──────┼───────┤
│陳文溪  │3(92)       │    3%      │ 92÷1499÷2  │
│        │            ├──────┼───────┤
│陳寶賢  │            │    3%      │ 92÷1499÷2  │
├────┼──────┼──────┼───────┤
│黃侯淑霞│4(82)       │    6%      │ 82÷1499     │
├────┼──────┼──────┼───────┤
│陳棍    │5(92)       │    6%      │ 92÷1499     │
├────┼──────┼──────┼───────┤
│陳培    │6(92)       │    6%      │ 92÷1499     │
├────┼──────┼──────┼───────┤
│陳提    │7(92)       │    6%      │ 92÷1499     │
├────┼──────┼──────┼───────┤
│陳綺棻  │2(216)      │   14%      │216÷1499     │
├────┼──────┼──────┼───────┤
│陳佑任  │9(268)      │    9%      │268÷1499÷2  │
│        │            ├──────┼───────┤
│張雅雯  │            │    9%      │495÷1499÷2  │
├────┴──────┴──────┴───────┤
│面積：合計1499平方公尺(計算式：495+70+92+82+92+92+92│
│+216+268 )                                          │
└──────────────────────────┘
附表二之一：附表二應得部分之共有人繼承人資料
┌──────┬───────────────┬────┐
│應得部分之被│應得部分之繼承人及其應繼分    │備  註  │
│繼承人      │                              │        │
├──────┼───────────────┼────┤
│陳連三      │被告陳月香、陳壹生、陳月娟、陳│繼承人協│
│            │錦雄、陳吉成、陳吉發、陳美瓊、│議分割由│
│            │陳美亨之應得部分均由被告陳光璧│陳錦雄取│
│            │單獨取得。                    │得，陳錦│
│            │                              │有以買賣│
│            │                              │為原因移│
│            │                              │轉所有權│
│            │                              │予陳光璧│
├──────┼───────────────┼────┤
│            │被告翁年、呂翁柑（上二人應繼│        │
│  陳    壁  │分各1/18）、白嬌雲、陳金富、施│        │
│            │陳鳳凰、陳鳳娥、陳盈君(上五人 │        │
│            │應繼分各1/180)、陳正隆(應繼分 │        │
│            │1/36)、顏麵、陳加雄、陳瑞芳、 │        │
│            │陳思瑀、陳意棉、陳佩琦(上六人 │        │
│            │應繼分各1/216)、陳正義、陳阿桂│        │
│            │、陳彩蓮(上三人應繼分各1/36)、│        │
│            │蔡昭容、陳妹、陳素蘭、陳誌文、│        │
│            │陳文斌、陳永鋒、陳雨順(上七人 │        │
│            │應繼分各1/126)、陳日記、陳顯林│        │
│            │(上二人應繼分各1/18)、李卓來好│        │
│            │、吳卓敏(上二人應繼分各1/12)  │        │
│            │、童陳麗、陳麗華、陳秀麗、陳│        │
│            │雲蓮、陳義雄(上五人應繼分各   │        │
│            │1/30)、楊陳月雲應繼分1/6、蔡│        │
│            │生、蔡倉桐、游蔡金鳳、蔡金鸞、│        │
│            │白蔡美珠、蔡美圓、陸海林(上七 │        │
│            │人應繼分各1/126)              │        │
├──────┼───────────────┼────┤
│            │被告白陳玉翠、陳玉雪(上二人應 │        │
│陳    水    │繼分各1/3)、陳月梅、陳武雄、陳│        │
│            │月麗、周陳月錦、陳武鴻(上五人 │        │
│            │應繼分品1/15)                 │        │
├──────┼───────────────┼────┤
│            │被告楊陳桃、陳文福(上二人應繼 │        │
│陳    裕    │分品各1/6)、郭美滿、梁得輝、梁│        │
│            │春梅、梁春雅(上四人應繼分各   │        │
│            │1/144)、梁巧木、梁金柱、黃梁金│        │
│            │枝、梁清榮、梁玉蘭(上五人應繼 │        │
│            │分各1/36)、陳明傳(身分證字號：│        │
│            │Ｚ000000000)、陳市(上二人應繼分│        │
│            │各1/12)、廖清金、廖永南、廖永 │        │
│            │坤、廖德明(上四人應有部分各   │        │
│            │1/30)、廖玉婷、廖佳伶、廖依嬋 │        │
│            │、施明月(上四人應繼分各1/120) │        │
│            │、黃清來、黃聰明、黃素真、黃明│        │
│            │輝(上四人應繼分各1/24) 。     │        │
├──────┼───────────────┼────┤
│            │被告葉陳月桂(應繼分1/2)、陳張 │        │
│陳  秀  忠  │碧娥、陳嘉勳、陳玉緒、陳妍廷、│        │
│            │陳嘉添(上五人應繼分各1/10)    │        │
├──────┼───────────────┼────┤
│            │被告陳杏林、陳杏川、陳金鎗、吳│        │
│陳  旺      │建良、陳正夫、陳素蓮、王陳瓊雪│        │
│            │、陳瓊婚、陳瑞英(上八人應繼分 │        │
│            │各1/9)、林美秀、陳志維(上二人 │        │
│            │應繼分各1/18)。               │        │
├──────┼───────────────┼────┤
│陳  藤  元  │被告陳金煌、陳良安、陳文登、陳│        │
│            │秀美、陳文智(上五人應繼分各   │        │
│            │1/5) 。                       │        │
└──────┴───────────────┴────┘
附表三：訴訟費用兩造應分擔比例
┌───────────────┬────┬────┐
│應分擔之共有人及共有人之應繼分│訴訟費用│ 備註   │
│                              │分擔比例│        │
├───────────────┼────┼────┤
│被告陳月香、陳壹生、陳月娟、陳│3/324   │均為共有│
│錦雄、陳吉成、陳吉發、陳美瓊、│        │人陳連三│
│陳美亨。                      │        │繼承人，│
│                              │        │雖訴訟中│
│                              │        │所有權移│
│                              │        │轉陳光璧│
│                              │        │，基於當│
│                              │        │事人恒定│
│                              │        │原則仍應│
│                              │        │由全部繼│
│                              │        │承人分擔│
├───────────────┼────┼────┤
│被告翁年、呂翁柑（上二人應繼│144/2160│圴為共有│
│分各1/18）、白嬌雲、陳金富、施│        │陳壁之繼│
│陳鳳凰、陳鳳娥、陳盈君(上五人 │        │承人    │
│應繼分各1/180)、陳正隆(應繼分 │        │        │
│1/36)、顏麵、陳加雄、陳瑞芳、 │        │        │
│陳思瑀、陳意棉、陳佩琦(上六人 │        │        │
│應繼分各1/216)、陳正義、陳阿桂│        │        │
│、陳彩蓮(上三人應繼分各1/36)、│        │        │
│蔡昭容、陳妹、陳素蘭、陳誌文、│        │        │
│陳文斌、陳永鋒、陳雨順(上七人 │        │        │
│應繼分各1/126)、陳日記、陳顯林│        │        │
│(上二人應繼分各1/18)、李卓來好│        │        │
│、吳卓敏(上二人應繼分各1/12)  │        │        │
│、童陳麗、陳麗華、陳秀麗、陳│        │        │
│雲蓮、陳義雄(上五人應繼分各   │        │        │
│1/30)、楊陳月雲應繼分1/6、蔡│        │        │
│生、蔡倉桐、游蔡金鳳、蔡金鸞、│        │        │
│白蔡美珠、蔡美圓、陸海林(上七 │        │        │
│人應繼分各1/126)              │        │        │
├───────────────┼────┼────┤
│被告白陳玉翠、陳玉雪(上二人應 │144/2160│均為共有│
│繼分各1/3)、陳月梅、陳武雄、陳│        │人陳水之│
│月麗、周陳月錦、陳武鴻(上五人 │        │繼承人  │
  應繼分品1/15)
├───────────────┼────┼────┤
│被告楊陳桃、陳文福(上二人應繼 │72/2160 │均為共有│
│分品各1/6)、郭美滿、梁得輝、梁│        │人陳裕之│
│春梅、梁春雅(上四人應繼分各   │        │繼承人  │
│1/144)、梁巧木、梁金柱、黃梁金│        │        │
│枝、梁清榮、梁玉蘭(上五人應繼 │        │        │
│分各1/36)、陳明傳(身分證字號：│        │        │
│Ｚ000000000)、陳市(上二人應繼分│        │        │
│各1/12)、廖清金、廖永南、廖永 │        │        │
│坤、廖德明(上四人應有部分各   │        │        │
│1/30)、廖玉婷、廖佳伶、廖依嬋 │        │        │
│、施明月(上四人應繼分各1/120) │        │        │
│、黃清來、黃聰明、黃素真、黃明│        │        │
│輝(上四人應繼分各1/24) 。     │        │        │
├───────────────┼────┼────┤
│被告葉陳月桂(應繼分1/2)、陳張 │48/2160 │均為共有│
│碧娥、陳嘉勳、陳玉緒、陳妍廷、│        │人陳秀忠│
│陳嘉添(上五人應繼分各1/10)    │        │之繼承人│
├───────────────┼────┼────┤
│被告陳杏林、陳杏川、陳金鎗、吳│48/2160 │均為共有│
│建良、陳正夫、陳素蓮、王陳瓊雪│        │人陳旺之│
│、陳瓊婚、陳瑞英(上八人應繼分 │        │繼承人  │
│各1/9)、林美秀、陳志維(上二人 │        │        │
│應繼分各1/18)。               │        │        │
├───────────────┼────┼────┤
│被告陳金煌、陳良安、陳文登、陳│1/15    │均為共有│
│秀美、陳文智(上五人應繼分各   │        │人陳藤元│
│1/5) 。                       │        │之繼承人│
│                              │        │        │
├───────────────┼────┼────┤
│陳綺棻                        │324/2160│        │
├───────────────┼────┼────┤
│陳培                          │1/15    │        │
├───────────────┼────┼────┤
│陳棍                          │1/15    │        │
├───────────────┼────┼────┤
│陳提                          │1/15    │        │
├───────────────┼────┼────┤
│陳武助                        │3/324   │        │
├───────────────┼────┼────┤
│陳國森                        │1/324   │        │
├───────────────┼────┼────┤
│陳瑞勝                        │2/324   │        │
├───────────────┼────┼────┤
│陳明傳(分分證字號：Ｚ000000000)│1/12    │        │
├───────────────┼────┼────┤
│陳吉發                        │3/324   │        │
├───────────────┼────┼────┤
│陳文溪                        │1/30    │        │
├───────────────┼────┼────┤
│陳寶賢                        │1/30    │        │
├───────────────┼────┼────┤
│黃侯淑霞                      │8/135   │        │
├───────────────┼────┼────┤
│陳福財                        │90/2160 │        │
├───────────────┼────┼────┤
│陳錦城                        │3/324   │        │
├───────────────┼────┼────┤
│陳光壁                        │1/24    │        │
├───────────────┼────┼────┤
│陳佑任                        │1/60    │        │
├───────────────┼────┼────┤
│張雅雯                        │1/60    │        │
└───────────────┴────┴────┘